臺灣彰化地方法院刑事判決　　　　　　　　　　　　　九十三年度易字第四八號
　　公　訴　人　臺灣彰化地方法院檢察署檢察官
　　被　　　告　甲○○
右列被告等因恐嚇取財案件，經檢察官提起公訴（九十三年度偵字第二○五二號），
訊問被告自白犯罪，本院裁定依簡式審判程序判決如左：
    主  文
甲○○幫助意圖為自己不法之所有，以恐嚇使人將本人之物交付未遂，累犯，處有期
徒刑肆月，如易科罰金，以參佰元折算壹日。
    事  實
一、甲○○曾於民國九十年間，因違反毒品危害防制條例案件，經最高法院於九十年
    九月十三日以九十年度台上字第五七四四號判決有期徒刑一年六月確定，並於九
    十二年八月十日執行完畢。猶不知警惕，其可預見他人收購金融帳戶、提款卡之
    目的，可能係供作財產犯罪之不法用途，竟仍各別基於縱若有人持以犯恐嚇取財
    罪亦不違反其等本意之不確定幫助犯意，於九十三年二月中旬，適有擄車勒贖集
    團不法份子曾家銘（另由檢察官偵辦中）欲收購人頭帳戶，甲○○因缺錢花用，
    於九十三年二月二十六日十五時四十六分許，與曾家銘前往彰化縣彰化市○○路
    臺灣土地銀行彰化分行（下稱土銀彰化分行），由甲○○以新台幣（下同）一百
    元開設開立000－000－00000－0號帳戶，旋以一千五百元將該帳戶
    之存摺、提款卡、印章售予曾家銘。曾家銘等不法集團份子於取得帳戶資料後即
    意圖為自己不法之所有，於九十三年三月二日某時（九時以前），在台北市北投
    區○○○路○段二○○號處，竊取乙○○所有之車牌號碼九Ｆ─九○○五號自用
    小客車，並於同日上午十時許，以電話向乙○○恫稱：「車子在他那裡，要匯款
    取車」等語，使乙○○畏懼該車無法取回，而依該男子電話中之指示，於同日十
    二時四十一分許，匯款三萬元至甲○○前揭銀行帳戶內。迨乙○○匯款後，該不
    法集團份子電告乙○○車輛置放台北市○○區○○路，乙○○因而取回失竊車輛
    。又因土銀彰化分行查知該帳戶係人頭帳戶，該不法集團遂未能提款。嗣於九十
    三年三月四日九時四十分許，甲○○經曾家銘告知前往臺灣土地銀行彰化分行辦
    理存摺掛失時，經行員曾麗珠報警查獲。
二、案經彰化縣警察局彰化分局報請台灣彰化地方法院檢察署檢察官偵查起訴。
    理  由
一、訊據被告甲○○對於右揭事實坦承不諱，核與被害人乙○○、證人曾麗珠於警訊
    時指訴之情節相符，並有土銀彰化分行申請開戶資料、往來明細、匯款單影本各
    一份附卷可稽，參諸：(1)銀行開設帳戶，請領存摺、提款卡、密碼之事，係針對
    個人身分之社會信用而予資金流通，具有強烈之屬人性，且今日一般人至金融機
    關如銀行、郵局等開設帳戶並非難事，苟非供洗錢或犯罪等不法目的，依一般社
    會經驗法則判斷，實無必要隱匿自己名義帳戶而以每個帳戶一千五百元之代價購
    買他人帳戶使用；(2)、被告得知曾家銘購買帳戶之訊息，衡之常情，如此悖離常
    態之交易行為，被告係成年且智力正常之人，當可預見購買帳戶之人係欲供做非
    法使用，此當為被告所預見；(3)近來詐欺集團詐取財物、竊車恐嚇取財及利用「
    刮刮樂」等名義詐欺取財之犯罪類型層出不窮，該等犯罪，多數均係利用他人帳
    戶作為恐嚇取財或詐欺所得財物之出入帳戶，並經媒體廣為披載，被告縱使並不
    確知所為詐取財物之對象為何，亦無法確知如何詐欺取財之具體內容，惟對前開
    之帳戶，將遭人作為恐嚇取財犯行所得財物匯入及提領之工具使用，應足以有概
    括之認識，且可預見其發生。是被告於出售帳戶後提供予他人使用，既未能供明
    有何正當之理由，其應可預見帳號、提款卡將遭利用作為財產上犯罪之工具，且
    被告亦無法陳明有何確信存摺不至遭利用為犯罪之情事，顯見被告容任允許購買
    帳戶者，利用該帳號、提款卡為犯罪之行為。而該購買者利用該帳號、提款卡據
    以為恐嚇取財，並不違背被告之本意。蓋被告對於出售前開帳號帳戶之存摺、提
    款卡、密碼及印章係欲為財產上犯罪之情事，顯已有預見，且無何不發生財產上
    犯罪之確信，其即已具備幫助恐嚇取財之不確定故意，應無異義。至被告出售帳
    戶之存摺、提款卡、密碼及印章，既非恐嚇取財罪構成要件之行為，且查無任何
    證據足資證明被告與該不法集團間有何恐嚇取財之犯意聯絡，足認被告應僅係幫
    助行為。從而，本件事證至臻明確，被告犯行洵堪認定。
二、按刑法上之故意，分為直接故意（確定故意）與間接故意（不確定故意），「行
    為人對於構成犯罪之事實，明知並有意使其發生者」為直接故意；「行為人對於
    構成犯罪之事實，遇見其發生而其發生並不違背其本意者」為間接故意；而間接
    故意與有認識的過失之區別，在於二者對構成犯罪之事實雖均預見其能發生，但
    前者對其發生並不違背其本意，後者則確信其不發生。且幫助犯之成立，以行為
    人主觀上認識被幫助者正欲從事犯罪或係正在從事犯罪，且該犯罪有既遂之可能
    ，而其行為足以幫助他人實現構成要件者，即具有幫助故意，並不以行為人確知
    被幫助者係犯何罪名為必要。被告明知曾家銘收購帳戶係供犯罪使用，仍將其所
    申請之存褶、提款卡、密碼及印章等物品出售予其使用，雖並未參與恐嚇取財之
    行為，然其顯係以幫助之意思，參與恐嚇取財構成要件以外之行為，為幫助犯，
    被告顯有幫助恐嚇取財之故意。是核被告所為，係犯刑法第三百四十六條第三項
    、第一項之恐嚇取財未遂罪之幫助犯。被告幫助他人犯恐嚇取財未遂罪，為從犯
    ，應依刑法第三十條第二項之規定減輕其刑。查被告曾於九十年間，因違反毒品
    危害防制條例案件，經最高法院於九十年九月十三日以九十年度台上字第五七四
    四號判決有期徒刑一年六月確定，並於九十二年八月十日執行完畢，有臺灣彰化
    地方法院檢察署刑案資料查註紀錄表及臺灣高等法院被告全國前案紀錄表附卷可
    按，其於有期徒刑執行完畢五年內再犯本件有期徒刑以上之罪，為累犯，應依法
    各加重其刑，並依刑法第七十一條第一項規定先加後減之。爰審酌被告犯罪之動
    機係因貪圖小利，擅自出售帳戶供他人非法使用，助長社會犯罪風氣，且可能導
    致真正犯罪者逍遙法外，惟念及被告本身並未實際參與本件恐嚇取財之犯行，責
    難性較小，且其犯罪所獲不多、犯罪目的、手段、所生危害及犯罪後坦認罪愆，
    頗具悔意，犯後態度尚佳等一切情狀，量處如主文所示之刑，並諭知易科罰金之
    折算標準，以資懲儆。至於被告開立之前開帳戶存摺一本、提款卡一枚及印章一
    枚，既已出賣予曾家銘，即非被告所有，爰不予宣告沒收，附此敘明。
據上論斷，應依刑事訴訟法第二百九十九條第一項前段、第二百七十三條之一第一項
、刑法第三十條第一項前段、第三百四十六條第三項、第一項、第三十條第二項、第
四十七條、第四十一條第一項前段、罰金罰鍰提高標準條例第一條前段、第二條，判
決如主文。
本案經檢察官郭銘禮到庭執行職務。
中      華      民      國    九十三    年      六      月      十      日
                                        臺灣彰化地方法院刑事第一庭
                                          法      官  宋  恭  良
右正本證明與原本無異。
如不服本判決，應於判決送達後十日內向本院提出上訴狀，上訴於臺灣高等法院臺中
分院(須附繕本)。
告訴人或被害人對於判決如有不服具備理由請求檢察官上訴者，其上訴期間之計算係
以檢察官收受判決正本之日期為準。
                                          法院書記官  劉  玫  金
中      華      民      國    九十三    年      六      月     十一     日
附錄論罪科刑實體法條文：
刑法第三百四十六條：
意圖為自己或第三人不法之所有，以恐嚇使人將本人或第三人之物交付者，處六月以
上五年以下有期徒刑，得併科一千元以下罰金。
（罰金部份業經提高十倍為一萬元）
以前項方法得財產上不法之利益，或使第三人得之者，亦同。
前二項之未遂犯罰之。
